【裁判字號】    99,司財管,174
【裁判日期】    991130
【裁判案由】    選任遺產管理人
【裁判全文】
臺灣高雄地方法院民事裁定           99年度司財管字第174號
聲  請  人  台灣金聯資產管理股份有限公司
法定代理人  沈臨龍
上聲請人對被繼承人方擎發聲請選任遺產管理人事件，本院裁定
如下：
    主  文
選任許芳瑞律師為被繼承人方擎發（男，民國四十六年一月八日
生，身分證統一編號：Ｚ000000000號，民國九十九年
三月三日死亡）之遺產管理人。
程序費用新臺幣壹仟元由被繼承人方擎發之遺產負擔。
    理  由
一、本件聲請意旨略以：緣臺灣臺南地方法院99年度執字第1465
    4 號強制執行事件，債務人即被繼承人方擎發（男，民國○○
    年○ 月○ 日生，身分證統一編號：Ｚ000000000號）業於99年
    3 月3 日死亡，惟其繼承人均已拋棄繼承權或死亡，然其配
    偶李春惠對被繼承人方擎發生前之債權債務關係及財產狀況
    顯較其他人或國有財產局更為瞭解，另按司法院74年10月15
    日（七四）院臺廳一字第05786 號函示意旨：宜盡量避免選
    任財政部國有財產局為遺產管理人，為確保聲請人債權之行
    使，狀請鈞院選任被繼承人配偶李春惠為本件遺產管理人等
    語。
二、按「繼承開始時，繼承人之有無不明者，由親屬會議於1 個
    月內選定遺產管理人，並將繼承開始及選定遺產管理人之事
    由，向法院報明。」、「無親屬會議或親屬會議未於前條所
    定期限內選定遺產管理人者，利害關係人或檢察官，得聲請
    法院選任遺產管理人，並由法院依前項規定為公示催告。」
    、又「先順序繼承人均拋棄其繼承權時，由次順序之繼承人
    繼承，其次順序之繼承人有無不明或第四順序之繼承人均拋
    棄其繼承權者，準用關於無人承認繼承之規定。」，民法第
    1177條、第1178條第2 項、第1176條第6項 分別定有明文。
三、經查：
  (一)聲請人主張之前揭事實，業據其提出臺灣臺南地方法院民事
    執行處99年7 月26日南院龍99司執合字第14654 號通知、繼
    承系統表、本院家事庭99年8 月17日雄院高99司繼司新字第
    850 號函、戶籍資料、借據等件為證，並經本院依職權調取
    本院99年度司繼字第850 號拋棄繼承權卷宗核閱屬實，堪信
    為真實。
  (二)聲請人既對被繼承人有債權存在，為其債權人，自應屬利害
    關係人無訛。又被繼承人之繼承人均已依法拋棄繼承，復查
    無其他合法繼承人存在，揆諸前揭規定，自應準用關於無人
    承認繼承之規定，參以其親屬會議並未於死亡發生之日起1
    個月內為其選定遺產管理人並呈報本院，是聲請人以利害關
    係人之地位，向本院聲請選任遺產管理人，自屬有據。
  (三)本院審酌：被繼承人方擎發前揭現存繼承人既均已依法拋棄
    繼承，可知顯已不願再與被繼承人之遺產有何糾葛，本無義
    務就其遺產再為管理；況本院函詢被繼承人配偶李春惠是否
    願任本件遺產管理人，經陳報無法勝任遺產管理人一職，請
    另尋人選為之等語，有陳報狀1 紙附卷為憑；而擔任遺產管
    理人，主要係彙整被繼承人之財產，踐行被繼承人債權、債
    務之確認，並作適法合理之分配，且於有繼承人承認繼承時
    或遺產分配後，尚有剩餘時，將遺產移交繼承人或國庫，此
    須熟悉相關法律程序進行遺產處分，經本院自高雄律師公會
    願意擔任法院遺產管理人名單中徵詢後，許芳瑞律師願意以
    其專業知識管理及處理被繼承人後續之遺產問題，有電話紀
    錄1 紙附卷可稽，爰選任許芳瑞律師為本件遺產管理人。另
    因本件被繼承人之全部繼承人均拋棄繼承，而「準用」無人
    承認繼承之規定，與繼承人有無不明之情形尚屬有間，是民
    法第1178條第2 項關於承認繼承之公示催告，即無準用之餘
    ，附此敘明。
四、依非訟事件法第157 條、第24條第1 項，裁定如主文。
五、如對本裁定抗告，須於裁定送達後10日之不變期間內，向本
    院提出抗告狀，並繳納抗告費新臺幣1,000 元。
中    華    民    國    99    年    11    月    30    日
                  家事法庭  司法事務官

司法院資訊處製作；財團法人民間司法改革基金會備份。
